臺灣高等法院刑事判決　　　　　　　　　　　　　九十一年度上易字第二一八一號
　　上　訴　人
　　即　被　告　甲○○
右上訴人因詐欺案件，不服臺灣桃園地方法院九十年度易字第二三四○號，中華民國
九十年十二月十三日第一審判決（起訴案號：臺灣桃園地方法院檢察署八十九年度偵
字第一一七六一號、九十年度偵字第一三九○○號），提起上訴，本院判決如左：
    主  文
原判決關於甲○○部分撤銷。
甲○○被訴詐欺部分，發回臺灣桃園地方法院。
    理  由
一、公訴意旨略以：被告甲○○係前泰國商會聯合總會副會長、泰國三星管理開發有
    限公司負責人；同案被告李宰鈞（Ｌｅｅ  Ｊａｅ  Ｋｙｕｎ）係韓國人，為國
    際金融掮客；同案被告謝宏達係甲○○於美國ＷＥＳＴＣＯＡＳＴ大學之碩士班
    同學，擔任甲○○之特別助理；同案被告廖祿堙係甲○○岳父，現為美律實業股
    份有限公司董事。被告甲○○與李宰鈞、謝宏達、廖祿堙，共同基於意圖為自己
    不法所有之概括犯意之聯絡，連續利用許景琦、王小筑等人需求資金孔急之機會
    ，由被告甲○○先與許景琦等人接觸，並佯稱李宰鈞係一日韓裔之美籍人士，擁
    有美國史丹福大學法學、經濟和商業管理等多項學位，與國際知名之行動電話製
    造商Ｑｕａｌｃｏｍｍ老闆的兒子ＪｅｆｆＪａｓｏｎ及其他國際金融機構關係
    良好，且其曾負責美國洛杉磯狄斯奈樂園、馬紹爾群島旅館、希爾頓飯店等國際
    知名大型建築工程之設計及貸款，可輕易以較低利率、較長還款期限等優渥條件
    ，代為向花旗銀行、瑞士銀行、摩根史坦利添惠集團等國際金融機構申請貸款，
    謝宏達則以甲○○特別助理身分與甲○○一同招攬國際融資貸款，並在旁提供意
    見，以營造專業國際融資的形象。甲○○等共同虛構「Ｃｈａｓｅ  Ｍｃｋｉｎ
    ｓｅｙ＆Ｃｏｍｐａｎｉｅｓ」（下稱Ｃ、Ｍ公司）為負責代辦國際融資貸款之
    公司，並印製美國Ｉｍｖｅｒｓｉｖｅ等公司名片及介紹書，表示其等不實身分
    ，騙取聚亨企業有限公司、許景琦、王小筑、陳基昇、呂憲治等人之信任後，明
    知其等無法代表許景琦等向國際金融機構貸款，竟遊說許景琦等人與虛構之Ｃｈ
    ａｓｅ  Ｍｃｋｉｎｓｅｙ  Ｃｏｍｐａｎｉｅｓ公司簽署顧問合約，要求許景
    琦等將顧問費匯入林、李二人指定之私人帳戶，又以差旅費、銀行罰款、成立海
    外公司等巧立名目之款項，甚而利用被害人需金孔急，不甘虧損之心態，屢屢以
    加速銀行發款速度、協助解決稅務問題、代墊銀行罰款等籍口，要求被害人支付
    合約內容以外之費用，許景琦等依約匯款支付相關費用後，被告甲○○、李宰鈞
    等人竟藉故推辭，沒有任何向金融機構申請貸款之動作，又以文件不齊全、資格
    不符等理由，宣稱無法取得貸款，並拒不退還顧問費用，許景琦等始知受騙。因
    認被告涉犯刑法第三百三十九條第一項之詐欺取財罪嫌云云。
二、原判決以：按案件由犯罪地或被告之住所、居所或所在地之法院管轄；無管轄權
    之案件應諭知管轄錯誤之判決，並同時諭知移送於管轄法院。刑事訴訟法第五條
    第一項、第三百零四條分別定有明文。查本件被告甲○○之住所地，係在台中市
    ○區○○路一段一二五之六號，有法務部戶役政連結作業系統查詢報表及本院被
    告全國前案紀錄表在卷可憑。而檢察官指述被告施用詐術之地點散佈各地，而無
    一在本院轄區內，茲分敘如次：(一)聚亨公司部分，雙方係在台中晶華酒店簽訂顧
    問契約，嗣後並在高雄、瑞士等地續行協商。(二)高效公司部分，雙方係在高效公
    司所在之台北縣五股鄉五股工業區○○○路二十五號四樓接觸晤談。(三)告訴人許
    景琦部分，雙方係在台北市凱悅飯店簽訂顧問契約，告訴人許景琦並稱其與被告
    曾於高雄洽談本案事宜。(四)告訴人王筱筑部分，雙方係於告訴人位於台北市○○
    ○路○段二一三號四樓公司、千煒公司位於台北縣汐止市○○○路○段七十五號
    十一樓辦公室洽談，雙方並曾前往美國紐約接洽確認。(五)告訴人呂憲治部分，係
    於泰國完成「借款」手續等情，業據告訴人等人指述在卷，並載明於內政部警政
    署刑事警察局移送書、起訴書中。綜上，本件犯罪行為地，在台北市、台北縣、
    台中市、高雄市、瑞士、泰國、美國等地。再者，被告係利用位於泰國、新加坡
    之銀行帳戶，進行取款之犯行，是以，告訴人等人均將款項匯至上開國外銀行帳
    戶內，則本案犯罪結果地顯係在我國國境外。從而，本件被告之住所、所在地及
    犯罪地，均非在本院管轄區域內，依上揭說明，本院無管轄權，乃不經言詞辯論
    ，逕為諭知管轄錯誤之判決。
三、惟按，案件由犯罪地或被告之住所、居所或所在地之法院管轄，刑事訴訟法第五
    條第一項定有明文。此所謂犯罪地，參照刑法第四條「犯罪之行為或結果，有一
    在中華民國領域內者，為在中華民國領域內犯罪」之規定，解釋上自應包括行為
    地與結果地兩者而言（最高法院著有七十二年度台上字第五八九四號判例可參）
    。經查，本案告訴人許景琦於八十八年六月十一日、同年八月二十五日，將美金
    二萬元、一萬三千元匯入被告指示之共犯李宰鈞泰國曼谷花旗銀行帳戶，係分別
    從花旗銀行桃園分行、華信銀行桃園分行匯出（見偵字第一一七六一號卷第四十
    頁、第五十二頁），則本案犯罪行為地，顯係在第一審法院管轄區域內，原審未
    為詳究，遽為管轄錯誤之諭知，顯有錯誤。被告上訴意旨指摘及此，為有理由，
    自應由本院將原判決關於被告部分撤銷，發回原審法院另為適法之裁判，並不經
    言詞辯論為之。
據上論斷，應依刑事訴訟法第三百六十九條第一項但書、第三百七十二條，判決如主
文。
中      華      民      國    九十一    年      十      月      二      日
                              臺灣高等法院刑事第五庭
                                  審判長法  官  曾  德  水
                                        法官  趙  功  恆
                                        法  官  楊  貴  雄
右正本證明與原本無異。
不得上訴。
                                        書記官  初  玲  玲
中      華      民      國     九十一   年      十      月      三      日
